【裁判字號】    89,判,2703
【裁判日期】    890914
【裁判案由】    虛報進口貨物
【裁判全文】
最  高  行  政  法  院  判  決                  八十九年度判字第二七○三號
    原      告  達盟纖維有限公司
    代  表  人  甲○○
    訴訟代理人  乙○○
    被      告  財政部基隆關稅局
    代  表  人  張朝欽
右當事人間因虛報進口貨物事件，原告不服財政部中華民國八十八年十月五日台財訴
字第八八二二二八五四一號再訴願決定，提起行政訴訟，本院判決如左︰
    主  文
原告之訴駁回。
訴訟費用由原告負擔。
    事  實
緣原告於八十七年三月十三日委由永心報關行以電子傳輸向被告申報自雅加達進口印
尼產製T\C GREY FABRIC 65％ POLYESTER 35％ COTTON 45X45 110X76 63"（@MTK=0.
108209KGM）149,520YRD（報單第ＡＡ＼八七＼一二五三＼○○○六號），報列商品
標準分類號列第五五一三．一一．一○．○○－五號，完稅價格新台幣（以下同）一
、九一九、八三七元。經被告查核後，來貨生產國別為中國大陸，屬於不准輸入之大
陸物品，原告顯有虛報產地，企圖逃避管制矇混進口之違法行為，被告乃依據海關緝
私條例第三十七條第三項轉據同條例第三十六條第一、三項之規定，將貨物處分沒入
，並科處貨價壹倍之罰鍰計一、九一九、八三七元。原告不服聲明異議，未准變更，
原告仍不服，循序提起訴願及再訴願，均經遞次維持，遂提起行政訴訟。茲摘兩
兩造訴辯意旨如次：
原告起訴意旨及補充理由略以：一、海關處理走私漏稅密報作業要點第五條第一項規
定：各關稅局所屬其他各單位接獲密報，均應先行研判後，即送緝案處理單位主管複
核與統一登記編號，並決定交由原受理單位或機動巡查隊或會同辦理或俟原受理單位
施行勘驗，搜索無結果後，再交由機動巡查隊複查。同條第二項規定：緝私關員於接
獲密報時，應立即報由所屬單位主管依前項規定辦理，不得擅自單獨執行查緝。查原
告於八十七年三月十日將其申報貨物通關之必備資料交由永心報關行以電子傳輸向被
告申報進口通關手續，而原告所委託之永心報關行於八十七年三月十三日下午告知本
批貨物已放行，何時可辦理提貨手續，原告始發現永心報關行以電子傳輸報關，將貨
物產地誤植為印尼且本案係屬三角貿易轉售出口事件，遂即刻要求永心報關行依原告
前已交付之發票內容以書面向被告報備，茲因三月十四日及三月十五日係逄週休假日
，故遂於同年三月十七日投單同時檢具報備函及正確之進口報單向被告報備。然被告
則稱係該機動隊於八十七年三月十一日發現不符，於同年三月十三日填報關單通知駐
庫關員不准放行，而不採原告之報備函。惟依實務運作及論理邏輯觀諸本案，若有通
報案件，艙單股即刻建檔鎖定，報關行電子傳輸會直接顯示Ｃ３，報備亦需查核電腦
有無通報資料本案即接受更正Ｃ２，惟查本事件從通關流程顯示Ｃ１，至八十七年三
月十七日前均可更正，電腦登載記錄並無通報登錄跡象，否則無法辦理更正為Ｃ２。
益證被告所稱機動隊並未知會緝案處理組處理及相關業務單位執行，顯已違背前開作
業要點之執行規定，是前開作業要點執行之規定形同具文付之闕如！故被告核定本事
件之處理程序，顯有未盡應循查核標準，而違背法定之程序。二、次依貨物通關自動
化實施辦法第十三條規定：連線業者辦理連線申報時，應依據原始真實發票、提單或
有關資料文件．．．，利用通關網路進行傳輸。又按同法第二十二條規定：若違反第
十三條規定其處罰係以警告、限制改善或停止報單一年以下之參加抽驗或免驗。查本
件因原告所委託之永心報關行電子傳輸錯誤，而原告發現後已於三日內以書面向被告
報備並檢具相關文件，況被告既允許傳輸錯誤可由書面事後補正，若真係認原告有任
何疏失，僅係依前開辦法第二十二條之規定處科原告而已，斷無海關緝私條例第三十
七條第一項第四款、第三項及第三十六條第一項、第三項之行為。三、所謂原產地之
認定，除依台灣地區與大陸地區人民關係條例施行細則第三十三條第二項規定『物品
本身或內外包裝有大陸地區之標誌者，推定為大陸物品』者外，應依進口貨品原產地
認定標準辦理。又依進口貨品原產地認定標準第四條規定應查出加工費用百分比及加
工程度認定之。查本件進口物品之申報係根據國外發貨人提供，由印尼雅加達加工完
成後，裝運出口至進口大陸後，大陸海關課稅不認同下（不按外工費課徵）退回印尼
央請原告代覓客戶轉售，其加工費因有文件疏漏，致第一次被告核算加工費時未達35
％，惟經原告第二次補齊文件後，被告因疏失並未重新加計並核算新之加工費率，使
被告認定加工費僅31％，然實際依據各項資料核算加工費應超過35％，故被告依據有
誤之資料而認定原產地係大陸，實有採證依據之相關資料與事實相違，即遽認原告有
虛報產地之情事，然此論證完全違背論理及證據法則，顯然有未依證據認定事實而為
懲處之恣意。又法治國家依法行政，更須踐行嚴格之認定事實所憑之證據，況司法判
決被告有罪，尚憑經具結以保真實之證人證詞，並均賦被告詰問對質之權利。今原告
並無虛報產地、逃避管制之行為之事實，被告認定原告有前開之情事，而科處原告罰
鍰，自嫌速斷，有失公允。四、被告於八十八年十二月十八日提呈之答辯狀指稱原產
地之認定係依台灣地區與大陸地區人民關係條例施行細則第三十三條第二項認定為大
陸物品外，應依進口貨品原產地認定標準辦理。故依前開認定標準，其貨物產地係中
國大陸，而認定原告有虛報貨物產地、逃避管制之情形，而科處原告逃漏貨物稅及漏
稅罰云云，惟被告認定原告虛報貨物產地之情事，顯有未依事證論處原告之誤。五、
行政機關對於人民有所處罰，必須證明其違法之事實，倘不能證明違法事實存在，其
處罰即不能認為合法。有行政法院三十六年判字第十六號、三十九年判字第二號判例
可稽。至所謂『證據』，應以積極而恰當者，始足當之。財政部四十八年臺財稅法字
第○八四四一六號亦認漏稅案件之審理，應從證據認定其事實存在為必要條件，不得
以猜度臆測之詞或不當之證據為課稅之唯一條件。六、本案原告於民國八十七年三月
十三日委由永心報關行以電子傳輸向被告自雅加達進口印尼產製T\C OKEY FABRIC 65
％ POLYESTER 35％ COTTON 45X45110X76 63"（@MTK=0.108209KGM）149520YRD 乙批
，完稅價格一、九一九、八三七元整。然被告依據查緝人員以原告進口貨物櫃門上以
深圳關G27086大陸封條加封，且來貨均無產地標示，乃竟依規定逕予認定為大陸物品
。查本件係屬三角貿易，且原告於進口報關時即檢附系爭進口貨物之生產地證明之正
本與被告，且前開貨物產地證明之文件，係由印尼官方所開立之證明文件，是原告對
於主張之產地事實既已提出證明，而被告認定系爭進口貨物與產地證明文件所載不符
而係中國大陸之事實，即被告亦對原告對其所提出產地證明文件質疑，揆諸前揭判例
之意旨被告應就其否認懷疑之事實負舉證責任，惟被告並未有對產地證明文件提出任
何證據具體證明認定其非係印尼加工製造，且前開產地證明文件係經印尼官方出具，
其公信力應無庸置疑，故被告既無有積極證據證明原告違法事實存在，其逕遽認定原
告有虛報產地係乃猜度臆測之詞，其處罰即不能認定合法。七、又系爭貨物之原料由
中國大陸，而由印尼工廠作防霉、防污染、及潑水處理製成最後之產品。按所謂貨物
成品之產地，應係指該名稱之最後完成品之地為是，否則若有原料提供地、半成品加
工地，最後完成製品地，是否亦有不同之產地而別。查系爭貨物雖有由中國大陸提供
，惟其提供之物應係指半成品而言，因系爭進口之布匹係強調防霉、防污染、及潑水
處理之製成品，且原告亦以此系爭之布匹係經過防霉、防污染、及潑水特殊處理之特
性與他種布匹有別而為銷售，故製成之成品當與僅係提供半成品之物截然不同，既屬
不同且原告所欲強調之特性不同，當不以該提供原料地作為貨物之產地。而被告認系
爭貨物經化驗結果為未經防水或瑩光增白處理，與原告申報貨物名稱而認定產地係中
國大陸，惟原告強調係防霉、防污染、及潑水與被告化驗結果係防水或瑩光增白係屬
不同之結果，且被告係自行化驗或送交鑑定之單位為何，是否具公正、公信、客觀，
仍令原告有合理之懷疑，揆諸前開判例之意旨及財政部臺財稅法函示，被告已違反應
從證據認定其事實存在為必要條件，不得以猜度臆測之詞或不當證據為認定之唯一條
件。更況被告無積極證據認定產地證明係有誤者，而原告已提出證據證明產地證明之
情事，被告應就否認此一事實之主張負舉證責任，惟被告就該否認之事實既未提出證
據說明，即應認定原告之主張為真正，遽被告竟一意孤行而科處原告有虛報產地、逃
避管制之情事，顯已違背法令。八、被告依據『進出口貨物查驗及取樣準則』第十九
條第二項『依前項規定報備，如有左列情形之一者，其報備無效。一、海關已發覺不
符。』之規定，認定原告於八十七年三月十三日以電子傳輸報運進口，於八十七年三
月十四日放行，八十七年三月十七日補遞書面報單。而被告所屬機動巡查隊於八十七
年三月十一日發現可疑通報單，故係被告發現在先，原告報備在後，是依前開查驗取
樣準則規定，原告之報備無效云云。按依被告實務運作反邏輯推論觀諸，倘本案確係
被告所屬之機動巡查隊查緝發現在先（即所謂有通報案件者），則被告之艙單股即刻
電腦建檔鎖定，換句話說，被告所屬機動巡查隊一發現有通報案件，艙單股之電腦即
不接受任何已被設定客戶之資料傳輸，然查本件通關流程，被告艙單股及電腦資料顯
示有更正過之記錄，益證係原告報備在先，其報備已發生效力應屬確定，至於八十七
年三月十七日始以書面補遞報單，乃係適逢休假之緣故，故原告並無有何補正疏失之
責，準此，被告既於八十七年三月十一日知其情事時即採行動，最遲亦於翌日（即八
十七年三月十二日）行動通報，按理原告於八十七年三月十三日以電子傳輸申報時，
應無法進行申報為是，然原告不僅可以電子傳輸申報且更可以電子傳輸辦理更正，由
此益證被告所謂所屬機動巡查隊發現在先實有相互矛盾之處，且係欲加之罪並不足採
證，更況被告已同意核准原告更正（參閱被告所提呈之電子傳輸更正之記錄），嗣後
又以原告虛報產地，逃避管制事件，科處原告，顯有以勵邀功而犧牲原告之權益，
實令人悲痛及憤怒，蓋法治國家依法行事實所憑之證據，被告竟以有瑕疵之證據認定
原告之行為，實違背法定之程序。九、綜上所述，本案原處分及訴願、再訴願決定均
未盡查明事實，顯有違誤自難令原告誠服等語。
被告答辯意旨略以：一、按「報運貨物進口而有左列情事之一者，得情節輕重，處
以．．．四、其他違法行為。」、「有前二項情事之一而涉及逃避管制者，依前條第
一項及第三項論處。」及「私運貨物進口．．．者，處貨價一倍至三倍之罰鍰。」、
「前二項私運貨物沒入之。」分別為海關緝私條例第三十七條第一項第四款、第三項
及第三十六條第一項、第三項所明定。次按進口非屬「臺灣地區與大陸地區貿易許可
辦法」第七條規定准許輸入之大陸地區物品者，即構成進口禁止輸入之物品而及逃
避管制之違法行為，合先明。本件原告向被告申報自雅加達進口印尼產製T\C GREY
 FABRIC 65％ POLYESTER 35％ COTTON 45X45 110X76 63" 布匹乙批，經被告查核來
貨為中國大陸產製，非屬「台灣地區與大陸地區貿易許可辦法」第七條准許間接輸入
之大陸地區物品，原告顯有虛報進口貨物生產國別，逃避管制之違法行為，被告依據
首揭法條論處，於法並無不合。二、原告訴訟理由稱：「海關處理走私漏稅密報作業
要點第五點第一項規定：各單位接受密報，先行研判後，即送緝案處理單位主管複核
與統一登記編號，並決定交由原受理單位或機動巡查隊或會同辦理或俟原受理單位施
行勘驗，搜索無結果後，再交由機動隊複查。同條第二項規定：緝私關員於接獲密報
時，應立即報由所屬單位主管依前項規定辦理，不得擅自單獨執行查緝。」及稱：原
告於八十七年三月十日除必備資料交由永心報關行以電子傳輸向被告申報進口通關手
續，原告委託報關行告知貨物已放行，原告始發現委託報關行以電子傳輸報關將貨物
產地誤植為印尼，且本案係屬三角貿易轉售出口事件，遂即刻要求永心報關行依前已
交付之發票內容以書面向被告報備，於同年三月十七日投單，同時檢具報備函及正確
之進口報單向被告報備，被告則稱機動隊於八十七年三月十一日發現不符，並於同年
三月十三日填通報單通知駐庫關員不准放行，而不採原告之報備函。若有通報案件，
艙單股即刻建檔鎖定，惟查本事件從通關流程顯示Ｃ１至八十七年三月十七日前均可
更正，電腦登載記錄並無通報登錄跡象，益證被告所稱機動隊並未知會緝案處理組處
理及相關業務單位執行，顯已違背前開作業要點之執行規定等節。查系案貨物原告委
由永心報關行於八十七年三月十三日十四時五十二分向被告以電子傳輸報運進口，於
同年同月同日十四時五十七分放行，原告於八十七年三月十七日十三時十四分補遞書
面報單。而被告所屬機動巡查隊於八十七年三月十一日十六時二十五分填具機巡三
○一四號「進口重櫃檢發現可疑通報單」通報系案貨物「櫃門上以深圳關 Ｇ27086
大陸封條加封」，由該隊處理，並通知駐庫關員暫緩放行，是即被告發現在先，原告
報備在後，依據「進出口貨物查驗及取樣準則」第十九條第二項「依前項規定報備，
如有左列情形之一者，其報備無效。一、海關已發覺不符。」規定，原告之報備自屬
無效。另據「關稅法」第四條之三及「貨物通關自動化實施辦法」第十二條第一項、
第十三條、第十四條規定，其申報以電腦傳輸為準。又原告所稱有關被告內部電腦處
理作業核係被告內部查緝作業程序與海關為處理走私漏稅密報作業而訂定之「海關處
理走私漏稅密報作業要點」無。原告所稱顯有誤解，均不足採。三、又訴訟理由略
稱：依貨物通關自動化實施辦法第二十二條規定，若違反第十三條規定其處罰係以警
告、限期改善或停止報單一年以下之參加抽驗或免驗。原告發現後已於三日內以書面
向被告報備，況被告允許因加傳輸錯誤可由書面事後補正，僅係依前開辦法第二十二
條之規定處科原告，無海關緝私條例第三十七條第一項第四款、第三項及第三十六條
第一項、第三項之行為乙節，查「貨物通關自動化實施辦法」第二十二條係對連線業
者違反連線申報規定所為之處罰規定科罰對象為連線業者，本案情節與之不同，自無
前開法條之適用。四、另訴訟理由略稱：原產地之認定係依台灣地區與大陸地區人民
關係條例施行細則第三十三條第二項認定為大陸物品外，應依進口貨品原產地認定標
準辦理。因第一次文件疏漏致第一次被告核算加工費時未達三十五，惟經原告第二
次補齊文件後，被告並未重新加計並核算新之加工費率，然實際依各項資料核算加工
費應超過三十五，被告依據有誤之資料而認定原產地係大陸乙節，查原告所稱其第
一次提供之加工費係載於原告再訴願補充理由一、及再補充理由二所稱：「委託印尼
工廠作防霉、防污染、及潑水處理（加工費計美金一萬八五四○．四八元佔貨價三分
之一貨物業已轉型．．．）」，案經被告就原告提供數據核算，其附加價值率為三十
一．七八，依「進口貨品原產地認定標準」第四條第一項第二款規定，其原產地仍
應為中國大陸。另據被告就系案貨物化驗結果為未經防水或瑩光增白處理，與原申報
貨物名稱 GREY FABRIC相符。又原告所稱第二次補齊資料未重新核計加工費乙節，查
除原告再訴願補充理由提供加工費資料外，被告迄未接獲所稱第二次補齊文件，且加
工費計算書影本屬私文書，縱使向再訴願機關提出，僅係再訴願審議時供參考之文件
。原告原已提供加工費費用資料並經被告核算未達三十五已如前述，今空言主張資
料有誤殊難採信。且裝載系案貨物之貨櫃以中國大陸海關封條固封，有貨物自大陸輸
出之事證，其生產國別為中國大陸，殊堪認定。五、訴訟補述理由略稱：顯係永心報
關行未能善盡職責，而造成錯誤，三月十一日已發現不符，遲至三月十三日才緊急通
知倉庫課不准提貨，並明確規範或登錄以保障納稅義務人之權益及本案原告已事先提
醒永心報關行注意，過失不在原告，有違大法官第二七五號解釋等節。查連線業者係
由原告委託向被告辦理電子傳輸連線作業，如未能善盡職責，致原告產生損害時，應
由原告逕向連線業者求償，與本案處分無關。次查「通報」係被告內部查緝作業之程
序依職權執行，與本案認定系案貨物為大陸物品無關。原告為專業紡織物進口商，理
應審慎注意所進口物品是否為非准許間接進口大陸物品，今原告縱使因受委託連線業
者未善盡職責致發生錯誤，亦屬應注意而未注意，仍應負過失之責任而受罰等語。
    理  由
一、按「報運貨物進口而有左列情事之一者，得情節輕重，處以．．．四、其他違
法行為。」「有前二項情事之一而涉及逃避管制者，依前條第一項及第三項論處。」
及「私運貨物進口．．．者，處貨價一倍一至三倍之罰鍰。」、「前二項私運貨物沒
入之。」分別為海關緝私條例第三十七條第一項第四款、第三項及第三十六條第一項
及第三項所明定。次按進口非屬「「臺灣地區與大陸地區貿易許可辦法」第七條規定
准許輸入之大陸地區物品者，即構成進口禁止輸入之物品而及逃避管制之違法行為
。二、本件原告於八十七年三月十三日委由永心報關行以電子傳輸向被告申報自雅加
達進口印尼產製 T\C GREY FABRIC 65％ POLYESTER 35％ COTTON 45X45 110X76 63"
乙批，經被告查核結果，來貨為大陸物品，與原申報不符，有基隆關稅局第八七－一
二○九號緝私報告表附卷可稽，且來貨非屬經經濟部依台灣地區與大陸地區貿易許可
辦法第七條規定公告准許間接進口之大陸物品，認原告顯有虛報進口貨物及產地，並
逃避管制之行為，被告乃據以處貨價一倍之罰鍰一、九一九、八三七元，併沒入案
貨物，核尚無不合。原告雖主張報關時所附文件均為真實並無虛報情事，受委託報關
之永心報關行未依正確發票內容輸送連線資料，經原告得知後，隨即提出糾正並指示
應向基隆關稅局報備，永心報關行旋於八十七年三月十七日投單同時檢具報備函及正
確之進口報單向該局申報在案，縱使報關行連線資料有誤，亦非原告之錯誤，應不得
處分無違誤之原告；及依進口貨物查驗及取樣準則中有關貨主報備與否的時間差而言
，依法當以權責單位文書登錄或電腦建檔為準，本件原告之報備申請書，被告於收單
數日後卻又以機動巡查隊通報在先為由通知補單，而否定原收單；又被告於五月十六
日通知原告說明本案檢附商業發票真實性存疑，要求儘速檢附銀行證明信用狀內容與
商業發票內容相符屬實之憑證，即可憑證放行，惟經補證後，被告卻仍予處分云云。
惟經被告以本件進口報單原經電腦核定為Ｃ１報單，電腦傳輸生產國別為「印尼」，
納稅辦法「31. 」，並於同日繳稅放行，被告機動巡查隊則於八十七年三月十一日發
現不符，並於同年月十三日填報通報單並通知駐庫關員不准放行，原告於同年月十七
日始委由報關行以書面申請書稱「傳輸錯誤」請求准予報備，但被告以發現在先，報
備在後為由不准受理其報備，另據關稅法第四條之三、貨物通關自動化實施辦法第十
二條第一項、第十三條、第十四條之規定，其申報以電腦傳輸為準，是原告已有虛報
生產國別之事實，要堪認定；次查本件Ｃ１報單經以電腦傳輸內容後應於三日內補書
面報單及發票，經被告函請原告補送，未據照辦，經再通知提供有關憑證，如銀行結
匯水單及商業發票等供參處，原告亦僅提供發票乙紙，至其他有關文件均未據提供，
被告爰將虛報產地行為依法論處，自無不當，原告復以報關行係受進口人之委託代辦
貨物通關業務，理應根據委託人所交付之相關文件資料核實申報，以確保進口人之權
益，此為報關行之受任義務，本案來貨原告於交付報關文件時商業發票已載明原料由
中國大陸提供，並經印尼之公司加工製成，歷經被告查證無訛，縱使受委託連線報關
行與被告對產地意見不一，惟原告迄今並無虛報產地情事云云，並舉印尼官方產地證
明書為證，申請報備，或改按三角貿易為由申請，惟查大陸生產之胚布，並無須進一
步運往國外加工之必要，且被告機動巡查隊查驗時，已核明貨櫃封條為深圳關G27086
固封，並無印尼卸貨加工再加封情事，次查本案實到貨物經被告查驗結果產地為中國
大陸，已為會同查驗之報關人所簽認，與原告事後提出之產地證明為印尼不符，衡諸
經驗法則，自應以被告依實到貨物查獲之證據為準，原告所提產地證明，尚難為其有
利之認定，至原告所委任之代理人代為報關行為，其效力自應及於原告，原告尚難諉
為非其過失。三、原告復稱：按利用大陸地區原材料至第三地加工製造，經實質轉型
後之產品，其原產地之認定問題，除依台灣地區與大陸地區人民關係條例施行細則第
三十三條第二項規定「物品本身或內外包裝有大陸地區之標誌者，推定為大陸製品」
者外，應依進口貨品原產地認定標準辦理；惟被告恣意將運輸工具－貨櫃上之大陸封
條比附援引為「物品本身或內外包裝有大陸地區之標誌者」，不僅擴張解釋，且未深
入查證貨櫃內裝物品實際產地，即逕行推定為大陸物品，實與規定有違，系爭貨品利
用大陸地區原材料至第三地（印尼）加工製造，依進口貨品原產地認定標準第四條規
定應查出加工費用百分比及加工程序等，再認定原產地為何，被告迄今未仔細查明，
草率判斷，顯非允洽；本案貨物稅係由大陸地區公司委託印尼工廠代工，加工費計US
D＄18,540.48佔貨價三分之一，其加工層次根本無法憑肉眼看出，以致造成被告於查
驗時，誤認為大陸產品，惟若依原產地認定辦法，其產地是否系屬印尼；而本案貨物
於運回大陸後，在該國海關課徵關稅認知差距、無奈決定下，乃經由內陸再運回印尼
代工廠託請代為處理，故貨櫃上存有大陸封條，原告復基於同業共體時艱，接受請託
，代尋買主，於向基隆關稅局申報進口時，國外提供成交文件上明顯註明布匹由大陸
工廠提供，並無虛報產地之企圖；且本批貨物原於八十七年三月十三日即已放行，原
告若存心虛報，當時即可辦理提貨，惟原告遲至同年月十七日始提出報備，顯見並無
存心欺騙情事，而其報備手續並係於報備時效內完成，亦經被告於八十七年三月十七
日兩次接受合法報備（13:15:27:02及13:15:38:56）云云，資為爭辯。四、第查本案
原報單檢附之發票已載明來貨原產地為中國大陸，印尼處理加工完成；來貨原產地為
中國大陸是事實，另裝載貨物之貨櫃又以中國大陸海關封條固封，有貨物自大陸輸出
之事證、物證明確。次依進口貨品原產地認定標準第四條第一項第二款附加價值率概
算本件貨物之附加價值率，為貨品價格（FOB）USD 58,340.07－直間接進口原材料及
零件價格（CIF）USD 39,799.95\USD 58,340.07=31.78％，未達三五以上，未符合
實質轉型之規定，基隆關稅局依此認定其產地應仍為中國大陸，並無不合；原告事後
雖提出加工費用證明書、提單、上海工廠委託書、印尼工廠委託書等俱屬私文書，被
告否認其真正，原告又未能舉證證明，尚難憑信。另系爭貨物經被告化驗結果，為未
經防水或瑩光增白處理，與原申報原告 GAEY FABRIC相符，又其化驗結果與其是否實
質轉型之認定無關。復查本案係C1方式通關之報單，於八十七年三月十三日經由 EDI
傳輸，產地申報為印尼，納稅辦法為「31」，並於同日繳稅放行，案經被告機動巡查
隊發覺來貨可疑，於同日填報通報單並通知駐庫關員暫緩放行，嗣據原告委任報關行
於八十七年三月十七日向該局遞送書面報單，其生產國別列印為中國大陸，並於檢附
之發票上註明 THIS CARGO IS CHINA MADE, BUT,FINISHED ＆ PROCESSED BY OUR CO
MPANY ，並申請更正為三角貿易，惟因該項報備係在被告機動巡查隊通報日期之後，
依進出口貨物查驗及取樣準則第十九條第二項：「依前項規定報備，如有左列情形之
一者，其報備無效。一、海關已發覺不符。」之規定，該項報備自不能成立，從而該
局乃未准其報備，亦未准予更正為三角貿易；另查海關就已放行報單有再作處理之必
要時，須先於電腦以「恢復可更正之通關狀態」程式作「放行後可更正」及「放行前
可更正」處理，將報案恢復為未放行狀態，否則該件報單即無法作更改通關方式、查
驗、重新計稅．．．等，實質更正處理；本件報單通關流程中顯示八十七年三月十七
日 13:15:27:02之「放行後可更正」及13:15:38:56 之「放行前可更正」，即為基隆
稅局權責人員於電腦操作該項指令後所顯示之通關狀態代號，並非被告已兩次接受原
告之合法報備，原告訴稱該局已兩次接受其合法報備，被告違背其作業要點云云，顯
有誤解。本件來貨產地既經核定為中國大陸，惟原告進口報單原以電子傳輸時卻申報
產地為印尼，顯有虛報產地，逃避管制情事，且事後所為報備未合規定，從而被告依
首揭規定予以科處，並無不當，原告所訴均無可採，一再訴願決定遞予維持，亦無不
合。原告起訴意旨，難認為有理由，應予駁回。
據上論結，本件原告之訴為無理由，爰依行政訴訟法施行法第二條、行政訴訟法第九
十八條第三項前段，判決如主文。
中    華    民    國     八十九      年      九      月    十四         日
              最 高 行 政 法 院 第 三 庭
                                審 判 長 法  官      曾  隆  興
                                         法  官      黃  合  文
                                         法  官      吳  明  鴻
                                         法  官      徐  樹  海
                                         法  官      林  家  惠
右  正  本  證  明  與  原  本  無  異
                                         法院書記官  王  福  瀛
中    華    民    國     八十九      年      九      月     十五        日


司法院資訊處製作；財團法人民間司法改革基金會備份。
